【裁判字號】    94,訴,4289
【裁判日期】    950126
【裁判案由】    毒品危害防制條例
【裁判全文】
臺灣高雄地方法院刑事判決              94年度訴字第4289號
公  訴  人  臺灣高雄地方法院檢察署檢察官
被      告  乙○○
上列被告因違反毒品危害防制條例案件，經檢察官提起公訴（94
年度毒偵字第9299號），被告於本院準備程序中就被訴事實為有
罪之陳述，經詢問當事人意見，合議庭裁定由受命法官依簡式審
判程序獨任審理，本院判決如下：
    主  文
乙○○施用第一級毒品，累犯，處有期徒刑拾月。扣案之海洛因
壹包（淨重零點零肆公克，空包裝重零點貳公克）沒收銷燬之，
注射針筒貳支沒收之。
    事  實
一、乙○○曾因違反肅清煙毒條例案件，經本院判處有期徒刑3
    年3 月確定，於民國88年4 月14日假釋出獄，復因假釋期間
    再次施用毒品，經撤銷假釋後入獄服刑，於92年1 月29日執
    行完畢，翌日出獄。又因施用毒品案件，經本院裁定送觀察
    、勒戒後，因認有繼續施用毒品之傾向，令入戒治處所施以
    強制戒治，於90年11月16日戒治期滿釋放，並經臺灣高雄地
    方法院檢察署檢察官以90年度毒偵字第1286號為不起訴處分
    確定。詎仍不知悔改，於強制戒治執行完畢釋放後5 年內，
    復基於施用第一級毒品海洛因之犯意，於94年10月25日上午
    某時，在其位於高雄縣鳳山市○○街227 巷15號住處，以針
    筒注射之方式施用第一級毒品海洛因1 次。嗣於同日16時許
    ，在高雄縣鳳山市○○路○段與文衡路口為警查獲，當場扣
    得其所有海洛因1 包（淨重0.04公克，空包裝重0.2 公克）
    、尚未使用過之注射針筒2 支。
二、案經高雄縣政府警察局鳳山分局報請臺灣高雄地方法院檢察
    署檢察官偵查起訴。
    理  由
一、按本件被告乙○○所犯係死刑、無期徒刑、最輕本刑為3 年
    以上有期徒刑以外之罪，其於準備程序就前揭被訴事實為有
    罪之陳述，經受命法官告知簡式審判程序之旨，並聽取其與
    公訴人之意見後，本院認無不得或不宜改依簡式審判程序進
    行之情形，爰依刑事訴訟法第273 條之1 第1 項規定，裁定
    本件由受命法官獨任進行簡式審判程序，合先敘明。
二、上揭事實，業據被告於警詢、偵訊及本院審理時坦承不諱，
    且被告經警查獲後所採集之尿液，經送請台灣檢驗科技股份
    有限公司檢驗之結果，呈嗎啡、可待因之陽性反應，有該公
    司94年11月9 日濫用藥物尿液檢驗報告及高雄縣政府警察局
    鳳山分局偵辦毒品案件嫌疑人尿液採集編號對照表各1 紙在
    卷足憑，並有海洛因1 包（淨重0.04公克，空包裝重0.2 公
    克）、注射針筒（尚未使用過）2 支扣案可稽；又上開扣案
    之海洛因經送法務部調查局鑑定結果，確含有海洛因成分，
    屬第一級毒品，有該局調科壹字第220021949 號鑑定通知書
    1 紙附卷可考，足認被告之自白與事實相符，本件事證明確
    ，被告犯行洵堪認定。
三、按海洛因為毒品危害防制條例第2 條第2 項第1 款所稱之第
    一級毒品，不得施用、持有。次按，犯毒品危害防制條例第
    10條施用第一、二級毒品之罪者，檢察官應聲請法院裁定，
    令被告入勒戒處所觀察、勒戒，經觀察、勒戒後，檢察官依
    據勒戒處分之陳報，認受觀察、勒戒人無繼續施用毒品傾向
    者，應即釋放，並為不起訴之處分；認受觀察、勒戒人有繼
    續施用毒品之傾向者，檢察官應聲請法院裁定令入戒治處所
    強制戒治，其期間為6 個月以上，至無繼續強制戒治之必要
    為止，但最長不得逾1 年，強制戒治期滿，應即釋放，由檢
    察官為不起訴之處分。觀察、勒戒或強制戒治執行完畢釋放
    後，5 年內再犯第10條之罪者，應依一般刑事訴訟程序予以
    起訴論罪科刑，此觀諸毒品危害防制條例第20條第1 項、第
    2 項、第23條第1 項、第2 項規定自明。被告既曾有如犯罪
    事實欄所示之觀察勒戒、強制戒治前科，有臺灣高等法院被
    告前案紀錄表1 份在卷可稽，其於強制戒治執行完畢釋放後
    5 年內再犯本件施用毒品案件，依前述規定自應予以起訴論
    罪科刑。是核被告所為，係犯毒品危害防制條例第10條第1
    項之施用第一級毒品罪。其持有第一級毒品之低度行為，應
    為施用第一級毒品之高度行為所吸收，不另論罪。又被告有
    如犯罪事實欄所示之論罪科刑前科，此有臺灣高等法院被告
    前案紀錄表1 份在卷可參，其於有期徒刑執行完畢後5 年內
    ，再犯本件有期徒刑以上之罪，為累犯，應依刑法第47條規
    定加重其刑。爰審酌被告經觀察勒戒、強制戒治及論罪科刑
    後，仍未能戒絕其毒癮，顯見其戒絕毒癮之意念非堅，惟念
    其於犯罪後已坦承犯行，態度良好，且施用毒品行為，乃屬
    對其自身健康之戕害行為，及其犯罪動機、目的、手段等一
    切情狀，量處如主文所示之刑，以資懲儆。
四、扣案之白色粉末1 包（淨重0.04公克），經鑑定結果含有海
    洛因成分，前已述及，且係被告所有供其施用之物，業據被
    告於警詢時自承在卷（見警卷第2 頁反面），而盛裝上開海
    洛因之空包裝袋，雖經法務部調查局就之與其所盛裝之第一
    級毒品海洛因分別鑑析其重量，惟因法務部調查局一般係以
    傾倒之方式，將包裝袋內之第一級毒品海洛因倒出與包裝袋
    分離而稱重，必要時，輔以刮杓刮取袋內粉末，然無論依何
    種方式分離，包裝袋內均有極微量之第一級毒品海洛因殘留
    ，業經法務部調查局93年3 月19日調科壹字第09300113060
    號函釋在案，此為本院職務上已知之事實，足認前開空包裝
    袋（重0.2 公克）內含極微量第一級毒品海洛因殘留而無法
    析離，海洛因與包裝袋應整體視為毒品，均依毒品危害防制
    條例第18條第1 項前段規定，不論屬於犯人與否，沒收銷燬
    之，至鑑驗耗損之毒品因已滅失，自無庸宣告沒收銷燬，併
    此敘明。另扣案尚未使用過之注射針筒2 支，因其用途不僅
    限於用以施用毒品，尚難認定其為專供施用第一、二級毒品
    之器具，惟該注射針筒屬被告所有，且係被告預備用以施用
    海洛因之工具，業據被告供承在卷（見本院95年1 月19日審
    判筆錄），為供犯罪預備之物，應依刑法第38條第1 項第2
    款規定沒收之。
據上論斷，應依刑事訴訟法第273 條之1 第1 項、第284 條之1
、第299 條第1 項前段，毒品危害防制條例第10條第1 項、第18
條第1 項前段，刑法第11條、第47條、第38條第1 項第2 款，判
決如主文。
本件經檢察官甲○○到庭執行職務。
中    華    民    國    95    年    1     月    26    日
                  刑事第5 庭      法  官  楊筑婷
以上正本證明與原本無異。
如不服本判決，應於收受送達後10日內向本院提出上訴書狀。
中    華    民    國    95    年    1     月    26    日
                                  書記官  林雯琪
附錄本判決之論罪法條：
毒品危害防制條例第10條
施用第一級毒品者，處6月以上5年以下有期徒刑。
施用第二級毒品者，處3年以下有期徒刑。


司法院資訊處製作；財團法人民間司法改革基金會備份。
